【裁判字號】    99,交聲,404
【裁判日期】    990426
【裁判案由】    違反道路交通管理處罰條例聲明異議
【裁判全文】
臺灣士林地方法院交通事件裁定         99年度交聲字第404號
原處分機關  臺北市交通事件裁決所
異  議  人
即受處分人  甲○○
上列異議人即受處分人因違反道路交通管理處罰條例案件，對於
臺北市交通事件裁決所民國99年3月22日北市裁罰字第裁22-AEY6
81727號裁決不服（原舉發案號：臺北市政府警察局舉發違反道
路交通管理事件通知單北市警交字第AEY681727號），聲明異議
，本院裁定如下：
    主  文
異議駁回。
    理  由
一、按道路交通管理處罰條例所稱之汽車，包括機器腳踏車；又
    機器腳踏車行駛之車道，或機器腳踏車行駛至交岔路口，其
    轉彎，均應依標誌或標線之規定行駛，道路交通安全規則第
    2條第1項第1款、第99條第1項、第2項前段及道路交通管理
    處罰條例第3條第8款分別定有明文。次按汽車駕駛人，爭道
    行駛而不按遵行之方向行駛時，處新臺幣（下同）600元以
    上1,800元以下罰鍰，並記違規點數1點，道路交通管理處罰
    條例第45條第1款及第63條第1項第1款亦有明文規定。
二、原處分意旨略以：異議人即受處分人甲○○於民國98年12月
    24日22時21分許，騎乘車牌號碼DKJ-257號輕型機車（下稱
    系爭機車），沿臺北市○○區○○街2段（僅得由南往北行
    駛之單行道）不按遵行方向由北往南再左轉石牌路2段方向
    行駛，為警以「未依規定方向行駛」為由，當場攔停製單舉
    發。嗣異議人於舉發通知單上所載之應到案日期前向原處分
    機關提出申訴，經原處分機關函請舉發單位即臺北市政府警
    察局北投分局調查結果，仍認有前開違規行為，原處分機關
    乃於99年3月22日以異議人有「不按遵行之方向行駛」之違
    規事實，依道路交通管理處罰條例第45條第1款、第63條第1
    項及違反道路交通管理事件統一裁罰基準表等規定，裁處異
    議人罰鍰900元，併記違規點數1點。
三、異議意旨略以：伊知道東華街2段係僅得由南往北行駛之單
    行道，不得逆向行駛，但伊趕時間，無法按照正常車道由北
    向南行駛，且該行進方向（南北向）是綠燈，當時車道無車
    輛，斑馬線上也沒有行人，伊認為石牌路2段車道上停止線
    、斑馬線之間非東華街之行駛車道，法令也沒有規定機車不
    得行駛於該處，是個「灰色地帶」，所以伊才騎乘系爭機車
    沿東華街2段由北向南行駛於石牌路2段車道上停止線、斑馬
    線中間，經過分隔島時稍微壓到斑馬線，再左轉石牌路2段
    ，伊不認為這樣有違規，爰據此聲明異議云云。
四、經查：
  (一)異議人即受處分人甲○○於前揭時、地，騎乘系爭機車，
      在臺北市○○區○○街2段（僅得由南往北行駛之單行道
      ）及石牌路2段交岔路口，沿東華街2段由北往南行駛於石
      牌路2段車道上之斑馬線、停止線間，途中因欲繞行分隔
      島而壓在斑馬線上行駛，嗣再左轉石牌路2段方向繼續行
      駛，而為警攔停舉發等情，為異議人所不爭，核與證人即
      當場舉發本件違規之員警乙○○結證相符（見本院卷第17
      -18頁），復有異議人繪製行進路線圖、證人乙○○庭繪
      違規情狀圖、現場地圖及臺北市政府警察局北市警交字第
      AEY681727號舉發違反道路交通管理事件通知單影本各1紙
      在卷可稽（見本院卷第9、21、22、8頁），本件違規事實
      洵堪認定。
  (二)異議人雖以前詞置辯，惟：
    1.按交通標誌、標線、號誌之設置目的，在於提供車輛駕駛
      人及行人有關道路路況之警告、禁制、指示等資訊，以便
      利行旅及促進交通安全，如單行道號誌即係用以告示該道
      路為單向行車，供未進入或已進入之車輛得以辨識車道之
      行駛方向，而應依該「遵行標誌」之指示方向行車，道路
      交通標誌標線號誌設置規則第63條定有明文。次按機器腳
      踏車行駛之車道，應依標誌或標線之規定行駛：在未劃分
      快慢車道之道路，單行道應在最左、右側車道行駛；在已
      劃分快慢車道之道路，雙向道路應在最外側快車道及慢車
      道行駛；單行道道路應在慢車道及與慢車道相鄰之快車道
      行駛；又機器腳踏車行駛至交岔路口，其轉彎，應依標誌
      或標線之規定行駛，道路交通安全規則第99條第1項第1、
      2款及第2項前段亦分別有明文規定，足見機器腳踏車行駛
      於單行道或轉彎時，亦應遵守行進方向、車道範圍及標誌
      、標線之規定。查本件臺北市○○區○○街2段係南往北
      向單向行車之單行道，為異議人所明知而不爭執已如上述
      ，則其明知不得逆向行駛，不得自東華街2段由北向南行
      駛再左轉石牌路2段，卻因趕時間，不願繞道，即以行駛
      於東華街2段車道外側即石牌路2段車道上斑馬線、停止線
      間之方式，由北向南逆向行駛，進入並穿越該路口以左轉
      ，意圖規避前開規定，實質上因已駛入路口並過道路之半
      ，即已影響原訂車流之行車安全及該路段用路人之預見可
      能性，而屬違反該路段之路權歸屬及應遵行方向甚明。本
      件異議人不按遵行方向行駛之違規事實，已臻明確，其所
      辯顯係卸責之詞，委無足採。
    2.又按道路上所劃設之停止線係用以指示行駛車輛停止之界
      限，車輛停止時，其前懸部分不得伸越該線；斑馬線則係
      與行車車道區別，以供行人安全穿越道路使用，依道路交
      通標誌標線號誌設置規則，均係有法律明文解釋且供特定
      之道路設置使用；足見斑馬線、停止線間依立法意旨當係
      為保障行人通行安全，而應保持淨空之空間，並非異議人
      所稱之「灰色地帶」，或可得任意騎乘機車行駛、穿梭於
      其間之處所。惟按道路交通管理處罰條例第45條第13款雖
      針對「機車」「不在規定車道內行駛」有特別處罰規定，
      但並非表示機車駕駛人如有「不在規定車道內行駛」以外
      之爭道行駛的違規情形時，即排除該條例第45條其他各款
      處罰規定之適用。本件異議人有不按遵行方向而逆向行駛
      、穿越路口並左轉之違規情節明確，已如前述，自仍應依
      首揭法律規定處罰，原處分並無違誤，異議人不得以其係
      行駛於非法律規定之車道上而據以免責。其所辯為片面之
      詞，不足憑採。
五、綜上所述，異議人確有在前揭時、地，不按遵行之方向行駛
    之違規事實，原處分機關依道路交通管理處罰條例第45條第
    1款、第63條第1項第1款及違反道路交通管理事件統一裁罰
    基準表等規定，裁處異議人罰鍰900元，併記違規點數1點，
    核無違誤。本件異議為無理由，應予駁回。
據上論斷，應依道路交通案件處理辦法第19條，裁定如主文。
中    華    民    國    99    年    4     月    26    日
                        交通法庭法  官  謝佳純
以上正本證明與原本無異。
如不服本裁定應於裁定送達後 5日內向本院提出抗告狀。
                                書記官  游育慈
中    華    民    國    99    年    4     月    26    日

司法院資訊處製作；財團法人民間司法改革基金會備份。
